【裁判字號】    97,上易,792
【裁判日期】    971118
【裁判案由】    詐欺等
【裁判全文】
臺灣高等法院高雄分院刑事判決         97年度上易字第792號
上  訴  人
即  被  告  乙○○原名張彩霞.
上列上訴人因詐欺等案件，不服臺灣高雄地方法院97年度易緝字
第80號中華民國97年8 月21日第一審判決（起訴案號：臺灣高雄
地方法院檢察署96年度偵字第23762 號、第23793 號、第23821
號、第34158 號），提起上訴，本院判決如下：
     主  文
上訴駁回。
     事  實
一、乙○○與鄭子瑜、康書銘、黃柏仁、李原慶、黃致仁、曾偉
    傑（以上六人業經原審判決有期徒刑1 年至1 年6 月在案）
    並夥同真實姓名年籍不詳之綽號「民哥」、「小雅」、「小
    可」之成年人，共同基於意圖為渠等不法所有之犯意聯絡，
    於民國96年4 月間某日起（起訴書誤載為95年），以綽號「
    民哥」為首，並雇用或提供不法利益予黃柏仁、李原慶、黃
    致仁、曾偉傑、鄭子瑜、乙○○及康書銘等人，由渠等參與
    詐騙集團擔任俗稱「車手」，再由綽號「民哥」等人在大陸
    地區就地招募人員負責撥打詐騙電話予我國國內不特定被害
    人，要求被害人等匯款至不詳人依證件所開立之各人頭帳戶
    內（現由警方追查中），再由綽號「民哥」等人提供上開用
    以匯入騙得款項之人頭帳戶，另在高雄縣市及其他之不詳地
    點等處，以電話聯絡方式囑由黃柏仁、曾偉傑、黃致仁、李
    原慶前往通知地點拿取人頭帳戶後，先行試卡確認提款卡或
    補摺機測試帳戶可以使用，回報綽號「民哥」等人後，於接
    獲贓款入帳之訊息後，迅予提領詐得贓款一空。其間於96年
    4 月底，綽號「小雅」並吸收康書銘收取人頭帳戶，由曾偉
    傑偕同康書銘前往「小雅」所提供之欲販售人頭帳戶者，在
    高雄縣市及其他之不詳地點等處，收購人頭帳戶，康書銘之
    工資則為每日新臺幣（下同）2,000 元之代價。另綽號「民
    哥」並負責在我國國內擔任招募、訓練、指揮、管理車手提
    領贓款之工作，招募黃柏仁、曾偉傑及黃致仁等人，李原慶
    則經黃柏仁吸收而擔任車頭，鄭子瑜、康書銘再經曾偉傑之
    吸收而擔任車頭，分工每日試刷人頭金融卡、由車手臨櫃提
    領現金、提領現金之把風、承租車輛及搭載車手持偽造證件
    前往銀行領得贓款等工作，獲利部分係由黃柏仁與李原慶分
    得總提領詐得金額百分之4 ，其中黃柏仁分得百分之3 ，李
    原慶分得百分之1 ；曾偉傑、鄭子瑜及康書銘分得總提領詐
    得金額百分之4 ，其中曾偉傑分得百分之3 ，鄭子瑜或康書
    銘分得百分之1 等之不等報酬，剩餘提領詐得金額再經由綽
    號「民哥」指定黃致仁前往收取，黃致仁收取後遂依綽號「
    民哥」以電話簡訊或其他聯絡之方式，將上開款項匯入其指
    定帳戶或由綽號「民哥」指定之「小雅」等人，前往各該處
    向其取款等方式，報酬不等。嗣於96年8 月15日前某時許，
    乙○○亦基於共同詐欺取財之犯意聯絡，由乙○○提供其所
    有之國泰世華商業銀行帳戶、印章、提款卡、密碼予該集團
    使用，後由該詐欺集團內某真實姓名年籍不詳之成年人亦即
    負責在大陸地區指揮撥打電話者，以撥打電話向附表一編號
    59所示被害人甲○○，佯稱假中華電信、假地檢署及檢察官
    名義等如附表一編號59所示之詐欺方式，致被害人甲○○不
    疑有他陷於錯誤，而依指示匯款58萬元至附表一編號59所示
    乙○○所提供之國泰世華商業銀行帳戶內，隨即由乙○○親
    臨銀行櫃檯提領上開詐得金額58萬元，而交付予黃柏仁，乙
    ○○因此獲得免除債務3 萬元之報酬。嗣於96年8 月15日某
    時許，在附表一編號59號之犯罪行為及樣態後，黃柏仁及李
    原慶於同日下午1 時許，前往國泰世華商業銀行高鳳分行，
    領取綽號「民哥」指示乙○○所提領之被害人甲○○匯入該
    帳戶內之詐得金額58萬元，黃柏仁取得後正欲離去之際，遂
    為警於同日下午2 時許，在高雄市新興區○○○路60號前，
    當場拘提黃柏仁及李原慶到案，並同時查獲前往欲向黃柏仁
    取款之黃致仁，扣得黃致仁所有咖啡色背包1 個及背包內之
    現金68萬5 千2 百元、黃柏仁所有黑色手提袋1 個及袋內現
    金7 萬元、李原慶所駕駛車號ZT－9151 號自用小客車內之現
    金18萬元、潘奕仁、張永聰、江佳禎、戴佳親、許雅玲、蘇
    揚烈、黃意宏等人之帳戶、金融卡、印章、匯款回條等物、
    各銀行服務據點名冊、小型電子計算機、0000000000號行動
    電話晶片卡1 張、行動電話8 支（含6 張晶片卡）、小本記
    算簿1 本及李原慶身上現金2 千2 百元。嗣於同日下午4 時
    45分許，前往黃柏仁位於高雄市○○區○○路132 巷10弄2
    號之住處搜索，扣得黃守忠、趙國振之帳戶、提款卡、印章
    等物、第一銀行提款卡1 張（卡號:00000000000 號） 、金
    融機構行址名冊3 份等物。又於同日下午4 時45分許，前往
    李原慶位於高雄市左營區○○○路129 號之住處搜索，扣得
    偽造之鄭斯峰、黃政僑（均貼上李原慶照片）汽車駕照各1
    張。另於96年8 月19日下午2 時許，在高雄市○○區○○街
    62 號14 樓，拘提曾偉傑及鄭子瑜到案，扣得行動電話（內
    含0000000000號晶片卡）1 支、0000000000號晶片卡1 張及
    臺灣大哥大帳單2 張等物，始全盤查悉上情。
二、案經附表一所示之鄭玉麗等59人訴由高雄市政府警察局移請
    臺灣高雄地方法院檢察署檢察官偵查起訴。
     理  由
壹、程序及證據能力部分：
一、本件上訴人即被告乙○○（下稱被告）經合法傳喚，無正當
    之理由不到庭者，爰不待其陳述，逕行判決，合先敘明。
二、按被告以外之人於審判外之陳述，雖不符前4 條之規定，而
    經當事人於審判程序同意作為證據，法院審酌該言詞陳述或
    書面陳述作成時之情況，認為適當者，亦得為證據；當事人
    、代理人或辯護人於法院調查證據時，知有第159 條第1 項
    不得為證據之情形，而未於言詞辯論終結前聲明異議者，視
    為有前項之同意，刑事訴訟法第159 條之5 定有明文。經查
    本件關於卷內證據資料之證據能力部分，檢察官及被告於本
    院準備程序時均不爭執證據能力，並同意引為證據（見本院
    卷第57頁）。於本院言詞辯論終結前，亦未聲明異議，且本
    院審酌該證據作成情況均無不適當之情形，是依上開規定，
    認得作為本案證據。
貳、實體方面：
一、訊據被告於本院審理時固坦承有於上揭時地交付上揭帳戶、
    印章、提款卡、密碼予他人使用，後協助他人親臨銀行櫃檯
    領得帳戶內58萬元而交付予他人，並獲得減免債務3 萬元利
    益之事實，惟矢口否認有何共犯詐欺取財犯行，辯稱：我不
    是綽號「民哥」他們所屬的詐騙集團成員，我是因為欠地下
    錢莊錢，錢莊之人說交付上開帳戶等物供使用，便可抵償債
    務，不知道對方是做詐欺之非法犯行云云。惟查：
  (一)上揭犯罪事實，業經共同被告黃柏仁、李原慶、黃致仁、曾
    偉傑、鄭子瑜、康書銘分別於警詢、偵訊及原審審理時坦認
    在卷（見警卷三第0000-0000 頁、警卷四第2-4 、7-10、1
    3-15、26頁、警卷0000-000 、112 、116 頁、96年偵字第
    23762 號卷第9-11、15、73-74 、79、84頁、96年偵字第23
    793 號卷第7 、9 、41、45頁），核與證人即被害人甲○○
    之於警詢證述情節相符（見警卷三第0000-0000 頁），復有
    彰化銀行中崙分行甲○○帳戶之交易明細表、贓物認領保管
    單、人頭帳戶警示資料、國泰世華銀行存款交易查詢明細表
    、開戶資料、被告臨櫃提款監視錄影光碟翻拍照片、被告國
    泰世華銀行存款取款憑條等在卷可稽，上開事實堪以認定。
  (二)按金融帳戶為個人之理財工具，而政府開放金融業申請設立
    後，金融機構大量增加，一般民眾皆可以存入最低開戶金額
    之方式自由申請開設金融帳戶，並無任何特殊之限制，因此
    一般人申請存款帳戶極為容易而便利，且得同時在不同金融
    機構申請多數存款帳戶使用，並無使用他人帳戶之必要，此
    為一般日常生活所熟知之常識，故除非充作犯罪使用，並藉
    此躲避警方追緝，一般正常使用之存款帳戶，並無向他人購
    買帳戶存摺密碼及提款卡之必要。何況，金融存款帳戶，攸
    關存戶個人財產權益之保障，專屬性甚高，衡諸常理，若非
    與本人有密切關係，不可能提供個人帳戶供他人使用，縱有
    交付個人帳戶予他人使用之特殊情形，亦必會先行瞭解他人
    使用帳戶之目的始行提供，參以坊間報章雜誌及其他新聞媒
    體，對於以電話詐欺、簡訊通知中獎、刮刮樂、假投資真詐
    財或其他類似之不法犯罪集團，經常利用大量收購之他人存
    款帳戶，以隱匿其等詐欺取財犯罪之不法行徑，規避執法人
    員之查緝，並掩飾、確保因自己犯罪所得之財物，類此在社
    會上層出不窮的案件，亦多所報導及再三披露，是避免此等
    專屬性甚高之物品被不明人士利用為與財產有關之犯罪工具
    ，亦應為一般生活認知所應有之認識。被告為一智識正常、
    有適當教育、工作及社會經驗俱豐之人，其既將所有之國泰
    世華銀行帳戶、印章、提款卡、密碼等物交付予他人使用，
    用以抵免積欠地下錢莊之債務3 萬元，則被告對於該他人將
    持以做非法使用應有所認識，被告辯稱不知道對方會拿去詐
    欺非法使用云云，顯係事後卸責之詞，委不足採。
  (三)按實務上區別正犯及幫助犯之標準略如：1.以自己犯罪之意
    思而參與犯罪構成要件之行為者為正犯。2.以幫助他人犯罪
    之意思而參與犯罪構成要件之行為者為正犯。3.以幫助他人
    犯罪之意思而參與，其所參與之行為，為犯罪構成要件以外
    之行為者，為幫助犯。4.以自己犯罪之意思而參與，其所參
    與之行為，為犯罪構成要件以外之行為者，為正犯。本件被
    害人甲○○將受騙之金額58萬元匯入被告上揭國泰世華銀行
    高鳳分行帳戶內後，被告經該詐騙成員之通知及指示，遂親
    臨銀行櫃檯領出甲○○被詐所匯入之58萬元，並隨即交付予
    詐騙集團綽號「民哥」所指示之成員黃柏仁、李原慶收取，
    被告亦因上開行為獲得免除債務3 萬元之利益等情，亦為被
    告坦承不諱，並經證人黃柏仁證述屬實（見警卷四第2-4 頁
    ）。是被告確有為自己犯罪之意思，並實行構成要件以內之
    行為甚明，堪認被告與綽號「民哥」及黃柏仁等人所組成之
    詐騙集團有涉犯本件共同詐欺取財之犯行至為灼然。
  (四)綜上所述，被告前開所辯，顯係事後避就卸責之詞，不足採
    信。本件事證明確，被告犯行足堪認定，應依法論科。
二、查被告乙○○就本件附表一編號59所示，由該詐騙集團之成
    員以電話施行詐術、致被害人甲○○陷於錯誤而匯入58萬元
    一情有所認識，並基於為共同犯罪之意思，分工提供帳戶、
    提款卡、密碼、印章，並親至銀行臨櫃提領現金交予詐騙集
    團之成員黃柏仁，之後獲得抵免債務3 萬元，其行為自屬詐
    欺取財罪之共同正犯。是核被告就附表一所示編號59部分之
    行，係犯刑法第339 條第1 項之詐欺取財罪。被告就上開犯
    罪事實與綽號「民哥」（原審漏載）及其他詐騙集團成員即
    共同被告黃柏仁、黃致仁、李原慶、曾偉傑、康書銘、鄭子
    瑜等人，均有犯意聯絡及行為分擔，皆為共同正犯。
三、原審認被告罪證明確，因而適用刑法第28條、第339 條第1
    項規定，並審酌被告不思以正當方式賺取財物，明知綽號「
    民哥」等人係從事以電話詐欺之詐騙集團，為圖自己之不法
    利益，竟基於共同犯意之聯絡，分工提供其所有之銀行帳戶
    、印章、提款卡、密碼，並臨櫃提款詐騙所得58萬元交付予
    詐騙集團成員，導致被害人甲○○財產損失殆盡、求償無門
    ，影響社會治安及金融秩序，並危害財產權保障等法益，惡
    性非輕，及參酌被告犯後僅承認部分犯行，尚無實質悔意，
    雖該犯罪集團總詐得金額甚巨，被害人眾多，惟被告並非居
    於該詐騙集團之首腦地位，獲利較少，違犯次數僅一次，及
    其犯罪動機、目的、素行、生活狀況等一切情狀，量處有期
    徒刑7 月。並敘明如附件所示之扣案共犯黃致仁所有之咖啡
    色背包1 個、共犯黃柏仁所有之黑色手提袋1 個、潘奕仁、
    張永聰、江佳禎、戴佳親、許雅玲、蘇揚烈、黃意宏等人之
    帳戶、金融卡、印章、匯款回條等物、各銀行服務據點名冊
    、小型電子計算機、0000000000號行動電話晶片卡1 張、行
    動電話8 支（含6 張晶片卡）、小本記算簿1 本、黃守忠、
    趙國振之帳戶、提款卡、印章等物、第一銀行提款卡1 張（
    卡號:00000000000 號） 、金融機構行址名冊3 份，均分別
    為共犯李原慶、黃柏仁、黃致仁所有，供本件犯罪所用之物
    或所得之物或供本件犯罪預備之物，應依刑法第38條第1 項
    第2 、3 款規定，宣告沒收之，並依共犯共同負責之原則，
    於被告乙○○所諭知之刑下併予以宣告沒收。至扣案之現金
    68萬5 千2 百元、7 萬元、車號ZT－9151號自用小客車內之
    18萬元、李原慶身上之2 千2 百元，雖為犯罪所得之物，但
    仍屬被害人等所有，並非被告及共犯所有；並敘明行動電話
    （內含0000000000號晶片卡）1 支、0000000000號晶片卡1
    張及臺灣大哥大帳單2 張，則雖為共犯曾偉傑及鄭子瑜所有
    ，但非供本件犯罪所用之物，均不另宣告沒收。其認事用法
    ，核無不合，量刑亦屬允當。被告上訴否認犯罪，指摘原判
    決不當，為無理由，應予駁回。
據上論斷，應依刑事訴訟法第368條、第371條，判決如主文。
本案經檢察官林應華到庭執行職務。
中    華    民    國    97    年    11    月    18    日
                  刑事第八庭    審判長法  官  洪兆隆
                                      法  官  李政庭
                                      法  官  陳志銘
以上正本證明與原本無異。
不得上訴。
中    華    民    國    97    年    11    月    18    日
                                       書記官  盧雅婷
附錄本判決論罪科刑法條：
刑法第339條：
意圖為自己或第三人不法之所有，以詐術使人將本人或第三人之
物交付者，處5 年以下有期徒刑、拘役或科或併科1 千元以下罰
金。
以前項方法得財產上不法之利益或使第三人得之者，亦同。
前二項之未遂犯罰之。
附件：
┌──┬────────────────────────┐
│編號│         名              稱                     │
├──┼────────────────────────┤
│1   │咖啡色背包一個                                  │
├──┼────────────────────────┤
│2   │黑色手提袋一個                                  │
├──┼────────────────────────┤
│3   │郵局存摺簿一本，局號：0000000 、帳號：0000000 、│
│    │戶名：潘奕仁                                    │
├──┼────────────────────────┤
│4   │潘奕仁郵局金融卡及印章                          │
├──┼────────────────────────┤
│5   │郵局存摺簿一本，局號：0000000 、帳號：0000000 、│
│    │戶名：張永聰                                    │
├──┼────────────────────────┤
│6   │張永聰郵局金融卡及印章                          │
├──┼────────────────────────┤
│7   │張永聰身分證、駕照影本                          │
├──┼────────────────────────┤
│8   │上海商業銀行存摺簿一本，帳號：00000000000000 、 │
│    │戶名：張永聰                                    │
├──┼────────────────────────┤
│9   │張永聰上海商業銀行金融卡、印章、抄寫密碼紙條    │
├──┼────────────────────────┤
│10  │華南銀行屏東分行存摺一本，帳號：000000000000 、 │
│    │戶名：張永聰                                    │
├──┼────────────────────────┤
│11  │張永聰華南銀行晶片金融卡及印章各1個             │
├──┼────────────────────────┤
│12  │臺灣銀行存摺簿一本，帳號：000000000000、        │
│    │戶名：江佳禎                                    │
├──┼────────────────────────┤
│13  │江佳禎身分證影本                                │
├──┼────────────────────────┤
│14  │江佳禎印章一個                                  │
├──┼────────────────────────┤
│15  │國泰世華銀行存摺一本，帳號：000-00-000000-0 、  │
│    │戶名：江佳禎                                    │
├──┼────────────────────────┤
│16  │江佳禎國泰世華銀行晶片金融卡及印章各1個         │
├──┼────────────────────────┤
│17  │臺灣銀行存摺簿一本，帳號：000000000000、        │
│    │戶名：戴佳親                                    │
├──┼────────────────────────┤
│18  │戴佳親印章一個                                  │
├──┼────────────────────────┤
│19  │臺灣銀行存摺簿一本，帳號：000000000000、        │
│    │戶名：許雅玲                                    │
├──┼────────────────────────┤
│20  │許雅玲印章一枚                                  │
├──┼────────────────────────┤
│21  │華僑銀行存摺簿一本，帳號：000-000-0000000-0 、  │
│    │戶名：潘奕如                                    │
├──┼────────────────────────┤
│22  │潘奕如華僑銀行晶片金融卡、印章、手抄潘奕如年籍小│
│    │紙條、名片背面抄寫密碼                          │
├──┼────────────────────────┤
│23  │高雄銀行入戶電匯匯款回條、收款人：潘奕如、      │
│    │金額14,000 元                                   │
├──┼────────────────────────┤
│24  │高雄銀行存摺存款類存入憑條、戶名：蘇揚烈、      │
│    │金額51,000 元                                   │
├──┼────────────────────────┤
│25  │國泰世華銀行存款存入憑條、戶名：黃意宏、        │
│    │金額10,000 元（尚未匯入）                       │
├──┼────────────────────────┤
│26  │各銀行服務據點明冊一本                          │
├──┼────────────────────────┤
│27  │小型電子計算機一台                              │
├──┼────────────────────────┤
│28  │行動電話0000000000號晶片卡                      │
├──┼────────────────────────┤
│29  │Sony Ericsson 廠牌行動電話                      │
│    │（序號：000000000000000） 、無晶片卡            │
├──┼────────────────────────┤
│30  │NOKIA 廠牌行動電話                              │
│    │（序號：000000000000000 、晶片卡號：0000000000）│
├──┼────────────────────────┤
│31  │NOKIA 廠牌3310型式行動電話                      │
│    │（序號：000000000000000） 、無晶片卡            │
├──┼────────────────────────┤
│32  │Sony Ericsson 廠牌行動電話                      │
│    │（序號：00000000000000000 、晶片卡：0000000000）│
├──┼────────────────────────┤
│33  │NOKIA 廠牌行動電話                              │
│    │（序號：000000000000000 、晶片卡：0000000000）  │
├──┼────────────────────────┤
│34  │三星廠牌Anycall 紅色行動電話                    │
│    │（無序號內碼、晶片卡號：0000000000）            │
├──┼────────────────────────┤
│35  │三星廠牌Anycall 行動電話                        │
│    │（序號：000000000000000 、晶片卡：0000000000 ） │
├──┼────────────────────────┤
│36  │LG廠牌黑色機身                                  │
│    │（序號：000000000000000 、晶片卡號：0000000000）│
├──┼────────────────────────┤
│37  │小本計算簿（內第一頁手抄金額紀錄）              │
├──┼────────────────────────┤
│38  │安泰銀行綜合存款存摺一本，帳號：00000000000000  │
│    │、戶名：黃守忠                                  │
├──┼────────────────────────┤
│39  │黃守忠安泰銀行帳戶提款卡一張                    │
├──┼────────────────────────┤
│40  │黃守忠木質印章一顆                              │
├──┼────────────────────────┤
│41  │合作金庫鳳松分行存摺一本，帳號：0000000000000 、│
│    │戶名：趙國振                                    │
├──┼────────────────────────┤
│42  │趙國振合作金庫銀行帳戶提款卡一張                │
├──┼────────────────────────┤
│43  │趙國振木質印章一顆                              │
├──┼────────────────────────┤
│44  │第一銀行提款卡一張，卡號：00000000000           │
├──┼────────────────────────┤
│45  │金融機構行址名冊三份                            │
└──┴────────────────────────┘
附表一、二：（共36頁）


司法院資訊處製作；財團法人民間司法改革基金會備份。
